【裁判字號】    99,上訴,1131
【裁判日期】    990727
【裁判案由】    毒品危害防制條例
【裁判全文】
臺灣高等法院臺中分院刑事判決        99年度上訴字第1131號
上  訴  人
即  被  告  甲○○
上列上訴人因違反毒品危害防制條例案件，不服臺灣臺中地方法
院98年度訴字第4158號，中華民國99年4 月30日第一審判決（起
訴案號：臺灣臺中地方法院檢察署98年度毒偵字第4401號），提
起上訴，本院判決如下：
    主  文
上訴駁回。
    事  實
一、甲○○前於民國（下同）87年間因施用毒品案件，經臺灣臺
    中地方法院法院裁定送入觀察、勒戒處所觀察、勒戒，認有
    繼續施用毒品傾向後，經該法院以88年度毒聲字第2663號裁
    定令入戒治處所施以強制戒治，於88年11月13日期滿執行完
    畢釋放，由臺灣臺中地方法院檢察署檢察官以89年度戒毒偵
    字第92號為不起訴處分確定；惟其於上揭強制戒治執行完畢
    釋放後5年內之89年間因施用毒品案件，經臺灣臺中地方法
    院以89年度毒聲字第2784號裁定令入戒治處所施以強制戒治
    ，刑罰部分，並經臺灣臺中地方法院以89年度訴字第1274號
    判決判處有期徒刑10月，上訴後經本院於89年12月23日以89
    年度上訴字第1991號判決駁回上訴確定。另於97年間因施用
    毒品案件，經臺灣臺中地方法院於97年1月18日以96年度訴
    字第4462號判決判處有期徒刑1年，上訴後，經本院於97年2
    月26日以97年度上訴字第488號判決駁回上訴確定，並於98
    年4月1日縮短刑期執行完畢。
二、詎甲○○猶不知戒絕毒癮，復基於施用第一級毒品海洛因，
    於98年11月1日某時許，在其友人臺中市○○路住處，以將
    第一級毒品海洛因摻入香菸內燒烤吸其煙霧之方式，施用第
    一級毒品海洛因1次。另基於施用第二級毒品甲基安非他命
    之犯意，於98年11月2日下午3時許，在其臺中市○區○○里
    ○○路35之6號之住處，以將第二級毒品甲基安非他命置入
    玻璃球吸食器內燒烤後吸食煙霧之方式，施用第二級毒品甲
    基安非他命1次。嗣於98年11月3日下午8時許，在臺中市○
    區○○○路與中興街口前，為警查獲，當場扣得第二級毒品
    甲基安非他命1小包（驗前淨重1.435公克，驗餘淨重1.434
    公克）、LG牌白色手機1支（含SIM卡1枚），經警徵得其同
    意後採其尿液送驗，結果呈嗎啡、安非他命及甲基安非他命
    陽性反應，始查悉上情。
三、案經臺中市警察局第五分局報告臺灣臺中地方法院檢察署檢
    察官偵查起訴。
    理  由
一、上訴人即被告甲○○（下稱被告）未於本院審理期日到庭，
    惟上開事實，業據被告於原審坦承不諱（見原審99年4月27
    日準備程序筆錄、審判筆錄），且其經警採集尿液鑑驗結果
    ，確呈嗎啡、安非他命及甲基安非他命陽性反應，此有臺中
    市警察局第五分局委託尿液鑑驗代號與真實姓名對照表及中
    山醫學大學附設醫院檢驗科藥物檢測中心尿液檢驗報告各1
    份附卷可稽，復有扣案之第二級毒品甲基安非他命1包（驗
    餘淨重1.434公克）可資佐證，而上揭扣案之第二級毒品甲
    基安非他命1包，經送行政院衛生署草屯療養院鑑定，結果
    確有第二級毒品甲基安非他命成分，此有行政院衛生署草屯
    療養院草療鑑字第0981100125號鑑定書1紙附卷可憑，從而
    ，本案事證已明，被告上開犯行均堪予認定。又被告有前揭
    施用毒品案件，經法院裁定送觀察勒戒、強制戒治及科處罪
    刑之紀錄，有臺灣高等法院被告前案紀錄表在卷可查，是被
    告於88年11月13日強制戒治執行完畢後至本案之施用毒品犯
    行，雖已逾5年，然其於上述觀察勒戒執行完畢後5年內仍有
    施用毒品犯行，即無重行再予觀察勒戒之必要，應逕由公訴
    人予以起訴論究（最高法院95年度台非字第59號判決、95年
    度台上字第1071號判決及同院95年第7次刑事庭會議決議、
    97 年度5次刑事庭會議決議參照）。
二、核被告所為，係犯毒品危害防制條例第10條第1項及第2項之
    施用第一級毒品及第二級毒品罪。被告持有海洛因及甲基安
    非他命之低度行為，應分別為其施用海洛因及甲基安非他命
    之高度行為所吸收，不另論罪。被告有如事實欄所示之科處
    有期徒刑及執行完畢情形，有卷附臺灣高等法院被告前案紀
    錄表可按，其於5年以內故意再犯本案有期徒刑以上之罪，
    為累犯，應依刑法第47條第1項規定加重其刑。原審依據上
    述理由，適用毒品危害防制條例第10條第1項、第2項、第18
    條第1項前段，刑法第11條、第47條第1項、第51條第5款，
    並審酌被告前經觀察勒戒、強制戒治之處遇，猶未能戒除毒
    癮，迭次違犯施用毒品罪，顯已深溺毒品，無視毒品對健康
    之戕害及法律杜絕毒品之禁令，惟衡酌施用毒品係屬自戕行
    為，被告犯罪手段尚屬平和，亦未因而危害他人，所生損害
    尚非鉅大，及被告犯後坦承犯行，態度尚佳，暨施用毒品者
    均有相當程度之成癮性及心理依賴，其犯罪心態與一般刑事
    犯罪之本質不同，應側重適當之醫學治療及心理矯治為宜等
    一切情狀，分別量處被告施用第一級、第二級毒品罪，有期
    徒刑1年、4月之刑，並定其應執行有期徒刑1年2月。另敘明
    扣案之第二級毒品甲基安非他命1包（驗餘淨重1.434公克及
    內含甲基安非他命難以析離之包裝袋1個），係查獲之毒品
    ，應依毒品危害防制條例第18條第1項前段規定，宣告沒收
    銷燬之。至扣案之LG牌白色手機1支（含SIM卡1枚），雖係
    屬被告所有，惟非供本件犯罪所用，亦據被告供陳在卷，爰
    不予宣告沒收，核其認事用法俱無不當，量刑亦稱允洽。被
    告提起上訴具狀辯稱：伊不知友人有吸食一級毒品海洛因，
    而拿友人的香煙來抽，並非故意再犯，請求從輕量刑云云，
    惟被告本件犯行事證明確，原審已於理由中詳加敘明，其認
    定核無違誤，被告所辯顯係卸責之詞，又原審業已審酌被告
    犯罪一切情狀，量刑尚稱妥適，被告上訴為無理由，應予駁
    回。
三、被告經合法傳喚無正當理由未到庭接受審判，爰不待其陳述
    ，逕行判決。
據上論斷，應依刑事訴訟法第371條、第368條，判決如主文。
本案經檢察官乙○○到庭執行職務。
中    華    民    國    99    年    7     月    27    日
            刑事第七庭   審判長法  官 林 榮 龍
                               法  官 李 秋 娟
                               法  官 江 錫 麟
以上正本證明與原本無異。
施用第一級毒品部分得上訴。
施用第二級毒品部分不得上訴。
如不服本判決應於收受送達後十日內向本院提出上訴書狀，其未
敘述上訴理由者，並得於提起上訴後十日內向本院補提理由書（
均須按他造當事人之人數附繕本）「切勿逕送上級法院」。
                               書記官 鄧 智 惠
中    華    民    國    99    年    7     月    27    日
附錄本案論罪科刑法條：
毒品危害防制條例第10條：
  施用第一級毒品者，處6月以上5年以下有期徒刑。
  施用第二級毒品者，處3年以下有期徒刑。

司法院資訊處製作；財團法人民間司法改革基金會備份。
